臺灣板橋地方法院刑事判決　　　　　　 100年度易字第2562號
公　訴　人　臺灣板橋地方法院檢察署檢察官
被　　　告　陳啟明
上列被告因家暴傷害等案件，經檢察官提起公訴（100 年度偵字
第12839號），本院判決如下：
    主  文
本件公訴不受理。
    理  由
一、公訴意旨略以：被告陳啟明為陳阿波、陳方素珍之子，被告
    與其2人間具有家庭暴力防治法第3條第3 款所定之家庭成員
    關係。詎被告竟於民國100年5月2日下午5時許，在新北市林
    口區太平里後坑28號住處，因財務問題與陳阿波發生爭執，
    基於傷害人身體之犯意，徒手毆打陳阿波，致陳阿波受有左
    側頭皮撕裂傷、顏面鈍傷、左肩擦傷、背部多處擦傷及鈍傷
    之傷害，另於陳方素珍出面勸阻時，復基於傷害人身體之犯
    意，徒手毆打陳方素珍，致陳方素珍受有雙下肢正面瘀青腫
    脹之傷害。因認被告所為，係犯刑法第277條第1 項、第280
    條傷害直系血親尊親屬罪嫌等語（被告另犯刑法第309條第1
    項公然侮辱罪、第140 條侮辱公務員罪部分，由本院以簡易
    判決處刑）。
二、按告訴乃論之罪，告訴人於第一審辯論終結前得撤回其告訴
    ；又告訴經撤回者，應諭知不受理之判決，且該判決得不經
    言詞辯論，刑事訴訟法第238條第1項、第303條第3款及第30
    7條分別定有明文。又按對於直系血親尊親屬，犯第277條之
    罪者，加重其刑至二分之一，然既係加重其刑，而所犯者如
    係第277條第1項之罪，須告訴乃論，又係以罪而不以刑為準
    則，則對於直系血親尊親屬犯刑法第277條第1項之罪，自在
    告訴乃論之列，告訴人於第一審辯論終結前已撤回其告訴，
    應諭知不受理之判決（最高法院80年度臺上字第3149號判決
    要旨參照）。
三、查本件告訴人陳阿波、陳方素珍告訴被告傷害案件，公訴意
    旨認被告係涉犯刑法第277條第1 項、第280條之傷害直系血
    親尊親屬罪，依同法第287 條前段之規定，須告訴乃論。茲
    告訴人陳阿波、陳方素珍本院準備程序中分別與被告達成和
    解，並當庭撤回告訴，有本院準備程序及調解筆錄各1 份在
    卷可稽（見本院100 年度易字第2562號卷第17頁至第19頁背
    面），依照首開說明，本件被告被訴傷害直系血親尊親屬罪
    嫌部分，爰不經言詞辯論，逕為諭知不受理之判決。
據上論斷，應依刑事訴訟法第303條第3 款、第307條，判決如主
文。
中    華    民    國  100     年    10    月    13    日
            刑事第二十一庭    法  官  林維斌
上列正本證明與原本無異。
如不服本判決，應於判決送達後10日內敘明上訴理由，向本院提
出上訴狀 (應附繕本) ，上訴於臺灣高等法院。其未敘述上訴理
由者，應於上訴期間屆滿後20日內向本院補提理由書「切勿逕送
上級法院」。
                              書記官  黃炎煌
中    華    民    國   100    年    10    月    17    日